臺灣高等法院臺南分院刑事裁定
110年度毒抗字第713號
抗  告  人  
即  被  告  李冠龍
上列抗告人因聲請觀察勒戒案件，不服臺灣臺南地方法院110年
度毒聲字第807號民國110年8月13日裁定（110年度毒聲字第807
號），提起抗告，本院裁定如下：
    主  文
抗告駁回。
    理  由
一、原裁定略以：被告基於施用第二級毒品之犯意，於民國109
    年8月10日5時許，在臺南市北區「○○釣蝦場」之包廂內，施
    用第二級毒品甲基安非他命1次，業據被告於警詢、偵訊中
    坦承不諱，且被告經警採集的尿液檢體送驗結果，確呈甲基
    安非他命陽性反應，有法務部法醫研究所毒物化學鑑定書在
    卷足憑，被告犯行堪以認定。其次，被告本案犯行前雖經臺
    灣臺南地方檢察署檢察官以109年度毒偵字第2011號為附命
    完成戒癮治療之緩起訴處分，然被告因於緩起訴期間內故意
    再犯有期徒刑以上之罪，其緩起訴處分業經檢察官以109年
    度撤緩字第380號撤銷確定，有撤銷緩起訴處分卷宗、被告
    的前案紀錄表可參，此無從認為被告已接受等同觀察、勒戒
    處分執行完畢(最高法院109年度台上大字第3536號裁定意旨
    參照)。被告前既然未曾經法院裁定送觀察、勒戒或強制戒
    治，爰准許檢察官的聲請，依毒品危害防制條例第20條第1
    項裁定將被告送觀察勒戒處所觀察、勒戒，其期間不得逾2
    月。
二、被告抗告意旨略以：
　㈠臺南地方檢察署原對被告為附條件戒癮治療之緩起訴處分，
    被告皆按時前往指定之醫療機構檢查及向觀護人報到驗尿，
    至今一切正常，未曾再有任何碰觸毒品行為。
  ㈡被告係因另外觸犯竊盜罪，而被檢察官撤銷緩起訴處分，與
    被告原係觸犯施用毒品犯行無關。
　㈢「附條件戒癮治療之緩起訴處分」，係以社區醫療(機構外醫
    療體系)處遇替代監禁式治療，使施用毒品者得以繼續正常
    家庭及社會生活，臺南地方檢察署捨棄上開對被告有效又影
    響較小之戒癮治療，直接向原審法院聲請對被告裁定送觀察
    、勒戒，原審法院逕予裁定之，顯對被告之權利有所侵害。
  ㈣被告此次吸用毒品犯行被發現後，即深知認錯並時時自我反
    省，被告確實已知所警惕，並徹底悔悟。懇請鈞院撤銷原審
    裁定，給予被告繼續在公立醫院實施「戒癮治療」之處分。
三、經查，被告上開施用第二級毒品犯行，業據被告於警詢、偵
    訊中坦承不諱，且被告經警採集的尿液檢體送驗結果，確呈
    甲基安非他命陽性反應，有法務部法醫研究所毒物化學鑑定
    書在卷足憑。而被告前並未曾經法院裁定送觀察、勒戒，有
    被告前案紀錄表在卷可參，原審因而依毒品危害防制條例第
    20條第1項規定，裁定將被告送觀察勒戒處所觀察、勒戒，
    其認事、用法並無違法不當之處。
四、被告雖執上開情詞抗告，然查：　
　㈠被告因本案施用第二級毒品犯行，原經檢察官以109年毒偵字
    第2011號為附命完成戒癮治療之緩起訴處分（於109年10月1
    3日確定），嗣因被告於緩起訴期間內故意犯竊盜罪，經原
    審法院以110年度簡字第546號判決判處拘役40日確定。又於
    緩起訴期內另犯傷害罪，經臺灣士林地方檢察署檢察官以11
    0年度偵字第6506號提起公訴（註：該案嗣後經臺灣士林地
    方法院於110年9月8日以110年度訴字第196號判決判處有期
    徒刑3月，緩刑2年在案），檢察官因此以110年度撤緩字第3
    80號撤銷上開緩起訴處分，被告並未聲請再議，該撤銷緩起
    訴的處分因而確定，有上開各案相關書類、卷宗在卷可參，
    可見針對被告本案施用第二級毒品犯行，檢察官已經給過被
    告附命完成戒癮治療緩起訴處分之機會。
　㈡被告於緩起訴處分期間，曾於110年2月24日、110年5月19日
    按期前往觀護人處報到採尿，採尿結果沒有發現毒品陽性反
    應，雖有臺灣臺南地方檢察署緩起訴被告附毒品戒癮治療情
    況報告表、尿液檢體監管紀錄表、濫用藥物檢驗報告等資料
    在卷可參（觀護卷宗第61頁以下、第77頁以下）。然而，被
    告也曾在110年3月24日、110年4月7日無故缺席臺南市立醫
    院門診治療，經承辦人去電被告均無人接聽的情形，有臺灣
    臺南地方檢察署觀護輔導紀要在卷可參（觀護卷宗第73頁）
    ，因此被告抗告意旨稱：其於緩起訴處分期間均依規定前往
    指定的醫療院所配合檢查云云，已值懷疑。
　㈢更何況，附命完成戒癮治療緩起訴之目的，不僅係希望戒除
    被告毒癮而已，還希望藉由對被告繼續觀察，使其知所警惕
    ，改過遷善，達到個別預防之目的，故刑事訴訟法第253條
    之3第1項明定於緩起訴期間內，倘被告有「故意更犯有期徒
    刑以上之罪，經檢察官提起公訴；或未遵守檢察官索命應遵
    守之事項」，此時被告顯無反省警惕之情或根本欠缺反省警
    惕之能力，與緩起訴制度設計之目的有違，故該條文規定：
    被告於緩起訴期間內，如有違背上開應遵守或履行事項之規
    定時，檢察官得依職權，撤銷原緩起訴處分。本案被告施用
    第二級毒品犯行，檢察官原本斟酌被告的年紀尚輕，初次施
    用毒品，如果經裁定送特定處所實施觀察勒戒，對被告當時
    的家庭、工作將有重大影響，乃給予被告附命完成戒癮治療
    之緩起訴處分，目的不僅希望被告戒除毒品，且希望被告藉
    此反省改過，不能再有其他故意犯罪情事，孰料，被告於緩
    起訴處分期間，雖然有履行向觀護人報到驗尿的義務，但卻
    先後觸犯竊盜、傷害罪，可見被告並無確切反省改過的決心
    。則檢察官於撤銷上開緩起訴處分後，聲請原審法院裁定被
    告送勒戒處所觀察、勒戒，所為的裁量乃為合法、適當。
五、從而，原審法院准許檢察官的聲請，依毒品危害防制條例第
    20條第1項規定，裁定被告應送勒戒處所觀察勒戒，其認事
    用法，並無不合。被告仍以前開情詞指摘原裁定不當，為無
    理由，應予駁回。
六、依刑事訴訟法第412條，裁定如主文。
中　　華　　民　　國　　110 　年　　9　　月　　30　　日
                  刑事第五庭    審判長法　官  蔡廷宜  
                                      法　官  林坤志  
                                      法　官  蔡川富  
以上正本證明與原本無異。
不得再抗告。
　　　　　　　　　　　　　　　　　　　書記官  黃心怡
中　　華　　民　　國　　110 　年　　9 　　月　　30　　日